臺灣彰化地方法院刑事判決　　　　　　　　　　　　　九十三年度交訴字第二七號
　　公　訴　人　臺灣彰化地方法院檢察署檢察官
　　被　　　告　丙○○
　　選任辯護人　楊振裕律師
右列被告因公共危險等案件，經檢察官提起公訴（九十二年度偵字第九八二三號），
本院判決如左：
    主      文
丙○○因過失傷害人，處有期徒刑伍月；又駕駛動力交通工具肇事，致人受傷而逃逸
，處有期徒刑壹年貳月，應執行有期徒刑壹年陸月。
    事      實
一、丙○○前曾犯酒醉駕車案件，經本院彰化簡易庭於民國九十一年一月十六日以九
    十年彰交簡字第一七五號判處拘役五十日確定；另因犯公共危險案件，經臺灣臺
    中地方法院以九十一年度中交簡字第一一○九號判處有期徒刑二月確定；又因過
    失傷害案件，經台灣高等法院台中分院於九十二年十月二十一日以九十二年度交
    上易字第一六七六號判處有期徒刑四月確定，上開二罪應執行有期徒刑五月，於
    九十三年三月十二日易科罰金執行完畢（未構成累犯）。詎猶不知悔改，明知其
    無普通小型車駕駛執照（交通部公路總局台中區監理所彰化監理站以彰監五字第
    駕裁六四─八三四二五號裁決，自九十年七月一日起易處吊銷，並逕行註銷之）
    ，依規定不得駕駛汽車，仍於九十二年十一月四日晚間七時許，駕駛陳淑櫻所有
    車牌號碼ＡＫ─三七五一號自用小客車，沿彰化縣溪湖鎮○○里○○路由西往東
    方向行駛，行經該路「埤興幹六六Ｙ一號」電桿附近時，丙○○本應注意汽車行
    駛時應注意車前狀況，並隨時採取必要之安全措施，該路為未劃設車道線、行車
    分向線之郊區道路，行車速度不得超過四十公里，且在未劃標線之道路上，應靠
    右行駛，而依當時又無不能注意之情形，詎其能注意，竟疏未注意車前狀況，而
    貿然以時速約六十餘公里之速度，超速並偏左行駛，因而撞及甫由該路北側外農
    田進入道路走在路邊之行人戊○○，並致戊○○受有頭部外傷併腦水腫及左脛骨
    開放性骨折之傷害。詎丙○○於肇事後，下車察看，明知戊○○已受有傷害，詎
    其非但未報警處理及電請救護車前來將傷者送醫，並留於現場對戊○○施予必要
    之救護措施，竟於肇事後，立即棄車逃逸。嗣於翌日下午四時許，為警循線通知
    其到案，始查悉上情。
二、案經戊○○訴由彰化縣警察局溪湖分局報請臺灣彰化地方法院檢察署檢察官偵查
    起訴。
    理      由
壹、公訴人所提證據及被告丙○○之辯解－
（一）檢察官提出被告於警詢及偵查中之自白、告訴人戊○○於警詢之指證及證人即
      車主陳淑櫻於警詢之證詞、道路交通事故現場圖、道路交通事故調查報告表(一)
      、(二)、中山醫學大學附設醫院診斷證明書、證號查詢汽車駕駛人資料、車籍作
      業系統認可資料各一份、現場照片八張、「汽車煞車距離、行車速度及道路摩
      擦係數對照表」為證，復經檢察官囑託台灣省彰化縣區行車事故鑑定委員會進
      行鑑定，有該鑑定意見書在卷可稽，為論罪之依據。
（二）被告辯解－對於疏未注意車前狀況致告訴人戊○○受傷之事實，固坦承不諱，
      惟矢口否認有超速偏左駕駛之過失，及肇事逃逸之犯行，辯稱：在道路中心行
      駛，未超速偏左駕駛，又因附近並無住家，乃以電話通知伊父母前來協助處理
      ，惟返回現場時，告訴人已遭路過之第三人搶救，而離開現場，他並無肇事逃
      逸之行為云云。
貳、證據能力之說明－
一、按證據裁判原則之核心概念，係嚴格證明法則。嚴格證明法則，乃謂無證據能力
    、未經合法調查之證據，不得作為判斷犯罪之依據（刑事訴訟法第一百五十五條
    第二項參照）。所謂合法調查，即踐行刑事訴訟法就被告、人證、鑑定、文書、
    勘驗等五種法定證據方法所規定之調查程序。亦即，在嚴格證明法則之下，法官
    於審判期日踐行調查證據時，僅能使用刑事訴訟法所列舉之證據方法調查證據，
    以證明本案待證事實，此為證據方法法定主義，其規範目的在於保障真實之發現
    ，就被告而言，乃保障其受公平審判之權利。如無法律授權，任意創設新型態之
    證據方法、擴張或限制任何一種證據方法之適用範圍，將危及被告之防禦權，而
    侵害其受公平審判之權利。五種法定證據調查方法當中，勘驗和文書屬於非供述
    證據之證據調查方法，鑑定則包括供述和非供述證據兩種，鑑定人之意見屬於供
    述證據。被告和證人除以身體作為證據時，屬於非供述證據，其證據方法為勘驗
    或鑑定（例如DNA之鑑定）之外，皆為供述證據。而刑事訴訟法上，被告以外之
    人，皆為證人（刑事訴訟法第一百七十六條之一參照），此合先敘明。
二、次按被告之自白，非出於強暴、脅迫、利誘、詐欺、疲勞訊問、違法羈押或其他
    不正之方法，且與事實相符者，得為證據，此刑事訴訟法第一百五十六條第一項
    定有明文。針對本案，被告共有三次不利於自己的供述，分別為：(1)九十二年十
    一月五日於警員丁○○面前之供述；(2)九十二年十二月十一日於警員丁○○面前
    之供述；(3)九十三年一月八日於檢察官面前之供述，本院經審理調查後，認為被
    告於九十二年十二月十一日已表示九十二年十一月五日之警詢筆錄所述均屬實，
    另於偵查中陳述：警詢所講實在，警方沒有刑求逼供等語，於本院審理中亦未抗
    辯上開三次不利於己之供述，不具有任意性與真實性，依上開規定可知，此三次
    被告不利於己之供述，應具有證據能力。
三、再按被告以外之人於審判外之言詞或書面陳述，除法律有規定者外，不得作為證
    據；又被告以外之人於司法警察調查中所為之陳述，與審判中不符時，其先前之
    陳述具有較可信之特別情況，且為證明犯罪事實存否所必要者，得為證據，刑事
    訴訟法第一百五十九條第一項、第一百五十九條之二定有明文。是以告訴人於警
    詢中所為之陳述，可否作為證據，從同法第一百五十九條之二規定，端視其於警
    詢所為之陳述，與審判中所述是否相符。本件就告訴人先後於警詢及本院審理中
    所述，除了於警詢中陳述：「肇事者丙○○當時車速約有八十公里」等語，另於
    本院審理中證述：「我只知道被告開的很快，速度我是無法判斷」等語，有所不
    同外，基本事實均無不符（美國聯邦證據法則允許此種先前一致陳述作為認定事
    實之證據，將其定義為非傳聞證據，參王兆鵬等合著，傳聞法則，第一五三頁）
    。又查無告訴人先前在警詢中所述「肇事者丙○○當時車速約有八十公里」等語
    ，具有較可信之特別情況，自無從依刑事訴訟法第一百五十九條之二之規定，引
    用為證據，是以告訴人先前警詢中所述「肇事者丙○○當時車速約有八十公里」
    等語，並無證據能力。
四、又被告以外之人於審判外之陳述，雖不符前四條之規定，而經當事人於審判程序
    同意作為證據，法院審酌該言詞陳述或書面陳述作成時之情況，認為適當者，亦
    得為證據。當事人、代理人或辯護人於法院調查證據時，知有第一百五十九條第
    一項不得為證據之情形，而未於言詞辯論終結前聲明異議者，視為有前項之同意
    。此觀刑事訴訟法第一百五十九條之五之規定自明。查被告及辯護人對於證人即
    車主陳淑櫻於警詢中之證詞，並未爭執其證據能力，復於本院言詞辯論終結前均
    未聲明異議，揆諸上開規定可知，證人陳淑櫻於警詢中之證詞，應有證據能力。
五、另刑事訴訟法第一百五十九條之四所列之文書，或因該等文書係公務員依職權所
    為，與其責任攸關，且處於可受公開檢查之狀態，若有錯誤亦可應聲請及時糾正
    ；或因係於通常業務過程不間斷、有規律而準確之記載，大部分紀錄完成時尚無
    預見日後會被提供作為證據之偽造動機，虛偽可能性甚低；或具有上述同等程度
    可信性之文書，但不以上述公開性、例示性之文書為限。本案檢察官於審理中提
    出之「汽車煞車距離、行車速度及道路摩擦係數對照表」一紙，做為被告是否超
    速之證明，依該表註１至４所載：該表係依照美國西北大學研究之「車速測定量
    規」所求出，道路摩擦係數係係參照國內外資料研定，又係中央道路交通安全會
    報5.5.交督發字第０四四四號函送交通處，交通處以5.12.交道字第一九九０
    二號函送做為汽車肇事時鑑定是否超速之參考，不具備例行性，亦無公示性，自
    非第一、二款所稱之文書。惟該「汽車煞車距離、行車速度及道路摩擦係數對照
    表」，依該表註１至４所載，係在可信之特別情況下所為，具有高度之信用性，
    依同法第一百五十九條之四第三款規定，自得作為證據。
、認定犯行所憑之證據及理由－
一、被告三次不利於自己的供述，其內容大致如下：
（一）九十二年十一月五日於警員丁○○面前之供述：被告承認於九十二年十一月四
      日十九時許駕駛陳淑櫻所有車號ＡＫ─三七五一號自小客車，以時速約四十公
      里之速度，自湖南路由西往東方向行駛，至肇事地點，忽然告訴人戊○○從田
      裡走上來，因一時煞車不及，才撞上告訴人，致他受傷送醫；因肇事過程太突
      然，一時心情太緊張，才會離開現場，事後就馬上打電話回家請父母親到肇事
      現場處理，但父母親返回現場時，告訴人已經被送往醫院救治，因肇事後心情
      緊張，精神不佳，又怕回家被罵，才會整晚都在街道徘徊，沒有回家等語（見
      偵卷第九頁）。
（二）九十二年十二月十一日於警員丁○○面前之供述：撞傷告訴人後有下車查看，
      也知道告訴人有受傷之情形，因肇事後一時心情緊張，又無法自己處理，所以
      才會逃離現場，並打電話回去請父母親至肇事現場協助處理等語（見偵卷第十
      一頁）。
（三）九十三年一月八日於檢察官面前之供述：肇事後一時心情緊張，不知如何處理
      ，當時車子不能開，就用走的離開；對於肇事逃逸部分認罪等語（見偵卷第三
      五頁）。
二、除了上述被告不利於己的供述外，證人即遭被告肇事受傷之告訴人戊○○於警詢
    （不含「肇事者丙○○當時車速約有八十公里」等語）及本院審理中之指證（見
    偵卷第十二頁及本院卷）、證人即車主陳淑櫻於警詢中關於當時上開自小客車係
    被告駕駛之證言（見偵卷第十四頁）、證人即承辦本案之警員丁○○、甲○於本
    院關於找到被告之過程及車禍採證過程之證言（見本院卷），還有道路交通事故
    現場圖、道路交通事故調查報告表(一)、(二)、現場及肇事車輛之照片八張、證號查
    詢汽車駕駛人資料、車籍作業系統查詢認可資料各一份（見偵卷第十八至二七頁
    ）、中山醫學大學附設醫院診斷證明書（見偵卷第十七頁）、同醫院九十三年三
    月三十一日中山醫九三川玉法字第九三０三九一號函（關於告訴人所受之傷害除
    了左脛骨骨折尚未痊癒外，並無重大不治或難治之傷害等情，見本院卷），均可
    供為本件被告不利於己供述的補強證據。
三、按汽車駕駛人，駕駛汽車肇事致人受傷或死亡，應即採取救護或其他必要措施，
    並向警察機關報告，不得駛離，道路交通管理處罰條例第六十二條第一項定有明
    文。被告原考領有適當之駕駛執照，其當熟知上揭規定。且肇事地點附近住有多
    戶人家，已據證人丁○○於本院證述在卷，又被告手持之行動電話000000
    0000在肇事當時仍能通話等情，亦據證人即被告之母乙○○○證述在卷，足
    見被告並不需要離開現場向外求救，即可就近向附近之住戶求助，亦可以自己之
    行動電話報警及請求救護車到場協助救護，況被告肇事當晚，始終在外徘徊，未
    曾跟隨其母親乙○○○再度返回肇事現場，亦據其於警詢中供述甚明，且證人丁○○、甲○在現場處理迄當日十九時四十分許離開時，均未見被告及被告之家屬
    在現場。足證被告確有肇事逃逸之情形，被告上開辯詞無非係畏罪飾責之詞，不
    足採信。
四、被告肇事當時確係偏左駕駛一節，此觀道路交通事故現場圖所繪：該路段寬約四
    點八公尺，肇事車輛右側車輪遺留在現場之剎車痕起點，距離左側路邊約一點三
    公尺，最後在剎車痕之終點，距離左側路邊約零點五公尺，左側前、後車輪皆陷
    入左側路邊水溝（深約零點九公尺、寬約零點八公尺）等情及現場照片可知，被
    告辯稱係在道路中心行駛，未偏左行駛云云，亦不值採信。
五、依照道路交通事故現場圖所繪，剎車痕長達二一點九公尺，又道路交通事故調查
    報告表(一)載明：路面係柏油鋪裝、路面狀況乾燥、無缺陷、未劃設車道線及行車
    分向線，參照「汽車煞車距離、行車速度及道路摩擦係數對照表」所載，被告肇
    事當時確係以時速約六十餘公里之速度超速行駛無誤，被告辯稱並未超速云云，
    不足憑信。
六、次按行車速度，在未劃設車道線或行車分向線之道路，郊外時速不得超過四○公
    里（此係被告行為時，施行中之九十年五月三十日修正，同年六月一日施行之道
    路交通安全規則第九十三條第一項第一款但書規定內容）；又汽車行駛時應注意
    車前狀況，並隨時採取必要之安全措施；另在未劃標線之道路上，應靠右行駛，
    但遇有特殊情形必須行駛左側車道時，除應減速慢行外，並注意前方來車及行人
    ，被告行為時生效施行之道路交通安全規則第九十三條第一項第一款但書（被告
    行為後，道路交通安全規則第九十三條之規定於九十二年十月十五日修正發布，
    並自九十三年一月一日起施行）、第九十四條第三項、九十五條第一項分別定有
    明文。被告駕車自應注意遵守上開規定，而依當時又無不能注意之情形，詎其能
    注意，竟疏未注意及此，減速慢行，注意前方來車及行人，猶貿然以時速約六十
 餘公里之速度超速偏左車道駕車，因而肇事，足見被告確有過失。又本件車禍經
    檢察官送臺灣省彰化縣區行車事故鑑定委員會鑑定及本院送台灣省車輛行車事故
    覆議鑑定委員會覆議結果，均採同一認定。而被告之過失行為致告訴人受有如事
    實欄所載傷害，其過失行為與告訴人受傷間具有相當因果關係。
七、被告之汽車駕駛執照，業經交通部公路總局台中區監理所彰化監理站以彰監五字
    第駕裁六四─八三四二五號裁決，自九十年七月一日起易處吊銷，並逕行註銷之
    一節，有該站九十三年七月十九日函在卷可證（見本院卷），足見被告肇事當時
    係無普通小型車駕駛執照駕車。
八、根據以上各點的證據分析與理由說明，足見本件事證明確，被告犯行，可以認定
    ，應依法論罪科刑。
肆、論罪科刑的理由：
一、被告丙○○的行為，是犯刑法第二百八十四條第一項前段之過失傷害罪（起訴書
    所犯法條漏未記載「前段」，惟業經蒞庭檢察官於本院審理論告時陳明），以及
    同法第一百八十五條之四的肇事逃逸罪。
二、被告所犯的過失傷害罪及肇事逃逸罪二項罪名，行為態樣彼此都不一樣，且都是
    分別基於個別犯意所為，應予依法分別論處，合併處罰。
三、被告沒有普通小型車駕駛執照，仍然開車，因而使告訴人受傷，所犯的過失傷害
    罪部分，依照道路交通管理處罰條例第八十六條第一項之規定，應予加重其刑。
四、量刑的理由：
（一）被告先前有犯酒醉駕車案件，經本院彰化簡易庭於九十一年一月十六日以九十
      年彰交簡字第一七五號判處拘役五十日確定；再因犯酒醉駕車案件，經臺灣臺
      中地方法院以九十一年度中交簡字第一一○九號判處有期徒刑二月確定；又因
      過失傷害案件，經台灣高等法院台中分院於九十二年十月二十一日以九十二年
      度交上易字第一六七六號判處有期徒刑四月確定等，這在臺灣高等法院被告全
      國前案紀錄表都有明確的記載，再犯本案，顯然先前的刑罰並沒有發揮作用，
      其刑罰適應力薄弱，有從重量刑的必要。
（二）再被告此次疏未注意車前狀況，又超速偏左行駛，其過失情節重大，所造成告
      訴人的傷害也極為嚴重。之後，尚將告訴人置之不顧，逕自逃離現場，此種絲
      毫不顧及無辜受傷者生命、身體安全的行徑，實在是不負責任，十分不可取。
（三）更不能原諒的是，被告明知道自己確實肇事致他人受傷之情形下，也已經有多
      次自白，還一意否認肇事逃逸犯行，導致司法資源無謂的浪費，立下極為不良
     的示範。由此也可以知道，被告犯後沒有悔意，法敵對意識強烈，有必要就肇
      事逃逸犯行部分予以從重量刑，以發揮刑罰的一般預防功能。
（四）基於以上幾點說明，並斟酌犯後尚未償付告訴人民事上之損害賠償等其他一切
      情狀，因而分別就被告所犯各罪，量處如主文所示的刑罰，並依法定其應執行
      刑，但求給被告一個警惕，還給告訴人一個公道，並且杜絕日後有人嘗試效法
      。
伍、適用的法律：
刑事訴訟法第二百九十九條第一項前段，道路交通管理處罰條例第八十六條第一項，
刑法第十一條前段、第一百八十五條之四、第二百八十四條第一項前段、第五十一條
第五款，罰金罰鍰提高標準條例第一條前段，判決如主文。
本案經檢察官林鈴淑到庭執行職務。
中      華      民      國    九十三    年      九      月     十七     日
                                    臺灣彰化地方法院交通法庭
                                        審判長法官  李  水  源
                                        法      官  李  雅  俐
                                        法      官  游  秀  雯
右正本證明與原本無異。
如不服本判決，應於判決送達後十日內向本院提出上訴狀( 須附繕本 )。
告訴人或被害人對於判決如有不服具備理由請求檢察官上訴者，其上訴期間之計算係
以檢察官收受判決正本之日期為準。
                                        法院書記官  廖  建  興
中      華      民      國    九十三    年     十二     月     十四     日
附錄本案論罪科刑法條全文
中華民國刑法第一百八十五條之四
駕駛動力交通工具肇事，致人死傷而逃逸者，處六月以上五年以下有期徒刑。
中華民國刑法第二百八十四條
(過失傷害罪)
因過失傷害人者，處六月以下有期徒刑、拘役或五百元以下罰金，致重傷者，處一年
以下有期徒刑、拘役或五百元以下罰金。
從事業務之人，因業務上之過失傷害人者，處一年以下有期徒刑、拘役或一千元以下
罰金，致重傷者，處三年以下有期徒刑、拘役或二千元以下罰金。
